臺灣臺南地方法院民事判決
110年度簡上字第206號
上  訴  人  簡嘉保  
輔  佐  人  曾翰雲  
被上訴人    李文宏  

上列當事人間請求損害賠償事件，上訴人對於中華民國110年9月
30日本院新市簡易庭第一審簡易判決（110年度新簡字第143號）
提起上訴，於111年2月22日言詞辯論終結，本院判決如下：
     主      文
上訴駁回。
第二審訴訟費用由上訴人負擔。
     事實及理由
一、被上訴人即原告起訴主張：
　㈠兩造原本為車友，因車輛買賣問題發生爭執，詎上訴人竟基
    於公然侮辱之犯意，而為下列行為：⑴於民國108年12月18日
    18時許前某時，在其位於臺南市○○區○○路00巷00號8樓之5住
    處內，以連結網際網路之方式，分別在特定多數人得以共見
    共聞之社群軟體FACEBOOK（下稱臉書）「HX135王牌零件福
    利社」社團及「宇冠林」個人臉書網頁內，以臉書「簡嘉保
    」之帳號標註被上訴人之臉書帳號「LeonLee」，並發表「L
    eonLee你的信用在哪裡？」、「LeonLee所以你的rr有去柳
    丁那裡保養嗎？呵呵，還是謊言比信用重要呢？」、「Leon
    Lee虧你還是警察，可笑可笑，你會不會抓到人筆錄自己寫
    啊？」、「LeonLee還是他說屎可以吃你就會去吃？你當警
    察騙人你的rr在柳丁那邊保養，別人就要信用點腦好嗎，呵
    呵」、「LeonLee還是你想繼續把內褲套在頭上，把眼睛矇
    住看成借呢？就說海水退了就知道誰的內褲沒穿」、「Leon
    Lee還是內褲當口罩戴都會說錯話？沒憑沒據得這麼愛亂講
    ，吃屎喝尿的也沒你嘴臭」、「LeonLee滿口謊言的警察，
    有什麼事情嗎？」等留言，足以貶損被上訴人之人格及社會
    評價。⑵於109年1月18日18時許前某時，上訴人又以上開臉
    書帳號，在臉書前揭社團上，以其臉書「簡嘉保」之帳號標
    註被上訴人之臉書帳號「LeonLee」，並發表「LeonLee當警
    察的你都會造謠了，更何況是修車工作室的，你說是不是」
    、「LeonLee還是你不只會造謠，還會使人去找柳丁推入深
    淵？」、「LeonLee造謠哥，我借什麼東西，可以跟我說嗎
    」、「反正你不回，也改變不了你只會造謠跟欺騙的事實」
    等留言，足以貶損被上訴人之人格社會評價。上訴人於臉書
    網頁上標記被上訴人，指名道姓辱罵上揭不堪字眼，供不特
    定人瀏覽、轉存，亦在車友間轉傳，造成被上訴人氣憤難平
    、睡難安穩，更使被上訴人遭上級長官約談及同仁嘲笑，致
    被上訴人精神上受到莫大痛苦。
　㈡為此，依民法第184條第1項、第195條第1項規定，請求上訴
    人應給付新臺幣（下同）50萬元，及自起訴狀繕本送達翌日
    起至清償日止，按週年利率百分之5計算之利息等語。
二、上訴人即被告除引用原審之抗辯外，並補陳：
　  被上訴人是警察，不查證事實就先在社群網路發文「偷賣王
    牌的人，欠人家一堆東西的人可以說出這種話，我也是笑笑
    。」，上訴人不滿才會以這些酸言及質疑回應被上訴人，但
    是被上訴人也沒有證據可以反駁上訴人，表示被上訴人默認
    上訴人的言論。雖然被上訴人在前面的發文沒有指名道姓說
    是上訴人，但是被上訴人是警察，在公開網路去影射一個人
    偷賣車、欠人東西，對比上訴人在臉書回應的酸言及質疑，
    相信多數人會說是被上訴人的過錯較大，而且上訴人在110
    年度易字第140號侵占案件也獲判無罪，被上訴人不能在沒
    有實質證據就先抹黑上訴人等語。並於原審聲明：被上訴人
    之起訴駁回。
三、原審為被上訴人一部勝訴，一部敗訴之判決，即判命上訴人
    應給付被上訴人5萬元，及自109年9月8日起至清償日止，按
    週年利率百分之5計算之利息，並就被上訴人勝訴部分為假
    執行之宣告，而駁回被上訴人其餘之訴。被上訴人就其敗訴
    部分未聲明不服已告確定，上訴人就其敗訴部分提起上訴，
    並聲明：⑴原判決不利於上訴人部分廢棄。⑵上開廢棄部分，
    被上訴人於第一審之訴駁回。被上訴人則答辯聲明：上訴駁
    回。
四、兩造不爭執之事項　
　㈠上訴人於108年12月18日18時許前某時，在其位於臺南市○○區
    ○○路00巷00號8樓之5住處內，以連結網際網路之方式，分別
    在特定多數人得以共見共聞之社群軟體FACEBOOK（下稱臉書
    ）「HX135王牌零件福利社」社團及「宇冠林」個人臉書網
    頁內，以臉書「簡嘉保」之帳號標註被上訴人之臉書帳號「
    LeonLee」，並發表「LeonLee你的信用在哪裡？」、「Leon
    Lee所以你的rr有去柳丁那裡保養嗎？呵呵，還是謊言比信
    用重要呢？」、「LeonLee虧你還是警察，可笑可笑，你會
    不會抓到人筆錄自己寫啊？」、「LeonLee還是他說屎可以
    吃你就會去吃？你當警察騙人你的rr在柳丁那邊保養，別人
    就要信用點腦好嗎，呵呵」、「LeonLee還是你想繼續把內
    褲套在頭上，把眼睛矇住看成借呢？就說海水退了就知道誰
    的內褲沒穿」、「LeonLee還是內褲當口罩戴都會說錯話？
    沒憑沒據得這麼愛亂講，吃屎喝尿的也沒你嘴臭」、「Leon
    Lee滿口謊言的警察，有什麼事情嗎？」等留言。
  ㈡上訴人於109年1月18日18時許前某時，以上開臉書帳號，在
    臉書前揭社團上，以其臉書「簡嘉保」之帳號標註被上訴人
    之臉書帳號「LeonLee」，並發表「LeonLee當警察的你都會
    造謠了，更何況是修車工作室的，你說是不是」、「LeonLe
    e還是你不只會造謠，還會使人去找柳丁推入深淵？」、「L
    eonLee造謠哥，我借什麼東西，可以跟我說嗎」、「反正你
    不回，也改變不了你只會造謠跟欺騙的事實」等留言。
  ㈢上訴人上開行為，經本院刑事庭以109年度簡字第2777號判決
    上訴人犯公然侮辱罪，共二罪，各處罰金5,000元，如易服
    勞役，均以1,000元折算1日。
  ㈣上訴人高職畢業，現從事餐飲業，110年9月前每月收入約35,
    000元，未婚，108、109年度課稅所得收入為193,600元、76
    ,031元，名下無財產。
  ㈤被上訴人專科畢業，原擔任警察，現留職停薪，暫無收入，
    未婚，108、109年度課稅所得收入為819,585元、844,824元
    ，名下有不動產3筆(房屋1筆、土地2筆)、汽車2輛。
  ㈥上訴人曾因涉嫌侵占等案件檢察官提起公訴後，經本院刑事
    庭以110年度易字第140號為上訴人無罪之判決。
五、兩造爭執事項
　  原審判決上訴人應給付被上訴人5 萬元之慰撫金，其金額是
　　否合理？若不合理，應為若干？㈡
六、本院得心證之理由
　㈠按因故意或過失，不法侵害他人之權利者，負損害賠償責任
    ；不法侵害他人之身體、健康、名譽、自由、信用、隱私、
    貞操，或不法侵害其他人格法益而情節重大者，被害人雖非
    財產上之損害，亦得請求賠償相當之金額；民法第184條第1
    項前段、第195條第1項前段分別定有明文。又所謂名譽，係
    人在社會上之評價，通常指其人格在社會生活上所受之尊重
    ；侵害名譽，係指以言語、文字、漫畫或其他方法，貶損他
    人在社會上之評價，使其受到他人憎惡、蔑視、侮辱、嘲笑
    、不齒與其來往之待遇。故名譽有無受損，應以社會上對個
    人評價是否貶損為判斷依據，苟其行為足以使他人在社會上
    之評價受到貶損，不論其為故意或過失，均可構成侵權行為
    ，其行為不以廣佈於社會為必要，僅使第三人知悉其事為已
    足（最高法院90年度台上字第646號民事判決意旨參照）。
    本件上訴人於前揭時、地在臉書公開張貼上開言論，已使不
    特定人得以共見共聞，其內容不僅使被上訴人主觀上感覺受
    到屈辱，客觀上亦足以貶損被上訴人在社會上之評價，而損
    及其名譽。又上訴人前開侵權行為，涉犯刑事公然侮辱罪嫌
    ，業經本院刑事庭判處上訴人犯公然侮辱共二罪，並定應執
    行罰金9,000元確定在案，有該案刑事判決及卷宗足憑。再
    者，上訴人之故意不法侵害行為，與被上訴人之名譽受損間
    ，具有相當因果關係，則被上訴人依前揭規定，請求上訴人
    賠償其所受損害，於法洵屬有據。
　㈡次按公開發表言論涉及個人私德者，必須其內容具有公共事
    務或與公共相關事務之公共利益，倘僅涉及私德而與公共利
    益無關者，仍不能阻卻違法。所謂私德，係指私人德性，亦
    即有關個人私生活之事項；所謂公共利益，係指與社會上不
    特定人或多數人有關之利益。與公共利益有關之事實，係指
    將之呈現在公眾下，有助於公共利益增進之事實（最高法院
    104年度台上字第1431號判決意旨參照）。本件上訴人另抗
    辯，其於110年度易字第140號刑事案件涉犯侵占、公然侮辱
    、加重誹謗犯行，均經法院判決無罪，本案與該案相同，上
    訴人於臉書上開發文均屬可受公評之事，應為言論自由保障
    範圍云云。經查，110年度易字第140號刑事案件係以上訴人
    與訴外人董仁發，就王牌汽缸所有權歸屬乙事，雙方互有爭
    執，上訴人心有不滿，而於Line群組表示「今天去車行改車
    ，錢都給了，說給我裝改缸，現在車要賣了，跟我說汽缸借
    我的，王牌討不到換討汽缸」等語，係屬上訴人就其經歷見
    聞事項所為主觀意見及評論，並非憑空捏造，與刑法公然侮
    辱或加重誹謗罪之構成要件不符，而為無罪之諭知。然本件
    上訴人於臉書標註被上訴人所為不爭執事項㈠㈡之言論，並非
    基於公益之目的，亦非經合理查證，而係惡意之侮辱、漫駡
    行為。是以上開言論既係針對被上訴人之私德予以指摘而與
    公益無關，並非對於可受公評之事而為評論，自不能阻卻違
    法。況上訴人所為上開不法侵權行為，與110年度易字第140
    號刑事案件案情並不相同，自不得比附援引。是認上訴人前
    開抗辯，亦屬無據，並無可採。
　㈢上訴人復抗辯被上訴人先在社群網路影射一個人偷賣車、欠
    人東西，上訴人才會酸言及質疑回應被上訴人，被上訴人的
    過錯顯然較大云云。惟按損害之發生或擴大，被害人與有過
    失者，法院得減輕賠償金額或免除之，民法第217條第1項固
    有明文。惟所謂被害人與有過失，須被害人之行為助成損害
    之發生或擴大，就結果之發生為共同原因之一，行為與結果
    有相當因果關係，始足當之。倘被害人之行為與結果之發生
    並無相當因果關係，尚不能僅以其有過失，即認有過失相抵
    原則之適用（最高法院96年度台上字第1169號、第2672號判
    決意旨參照）。又雙方互毆乃雙方互為侵權行為，與雙方行
    為為損害之共同原因者有別，無民法第217條過失相抵原則
    之適用（最高法院68年度台上字第967號裁判意旨參照）。
    經查，本件損害之發生係上訴人故意侮辱被上訴人所致，業
    經認定如上，無論被上訴人上開發文內容是否針對上訴人所
    為，此亦僅為上訴人為本件侵權行為之動機，上訴人係處於
    自由意志狀態下，尚非不能採取其他適法途徑以資解決爭議
    ，而非僅有為本件侵權行為之一途，兩者間並無相當因果關
    係存在，揆諸前開裁判意旨及說明，自無民法第217條過失
    相抵原則之適用，是上訴人前開抗辯，亦無足採。再者，被
    上訴人主張上訴人於臉書公然侮辱之侵權行為，與上訴人指
    陳被上訴人於社群網路為影射之發文行為，兩者之基礎事實
    顯然非屬同一，防禦方法亦不相牽連，且依上訴人於原審書
    狀所載「反訴金額跟原告完全一樣，但是另外加1筆車馬費1
    萬元，來警惕原告」等語(見原審卷第53頁)，可知上訴人如
    欲提起反訴，其反訴請求被上訴人給付金額為51萬元，亦非
    屬民事訴訟法第427條第1、2項簡易訴訟程序範圍，自無法
    與本訴行同種之訴訟程序，而不得於本訴提起反訴，併此敘
    明。
　㈣次按名譽被侵害者，關於非財產上之損害，加害人雖負賠償
    責任，但以相當之金額為限，所謂相當，自應以實際加害情
    形與其名譽影響是否重大，及被害者之身分地位與加害人經
    濟狀況等關係定之。另慰藉金之賠償須以人格權遭遇侵害，
    使精神上受有痛苦為必要，其核給之標準固與財產上損害之
    計算不同，然非不可斟酌雙方身分資力與加害程度，及其他
    各種情形核定相當之數額（最高法院47年度台上字第1221號
    、51年度台上字第223號、86年度台上字第3537號判決意旨
    參照）。經查，上訴人高職畢業，現從事餐飲業，110年9月
    前每月收入約35,000元，未婚，108、109年度課稅所得收入
    為193,600元、76,031元，名下無財產；被上訴人專科畢業
    ，原擔任警察，現留職停薪，暫無收入，未婚，108、109年
    度課稅所得收入為819,585元、844,824元，名下有不動產3
    筆(房屋1筆、土地2筆)、汽車2輛等情，為兩造所不爭執(見
    不爭執事項㈣㈤)，本院審酌本件事發經過、兩造之社會地位
    、教育程度、經濟狀況及上開言論對被上訴人名譽權所生損
    害之程度等一切情狀，認被上訴人因名譽權受侵害，其得請
    求之非財產上損害為5萬元，應屬妥適。
  ㈤按給付無確定期限者，債務人於債權人得請求給付時，經其
    催告而未為給付，自受催告時起，負遲延責任。其經債權人
    起訴而送達訴狀，或依督促程序送達支付命令，或為其他相
    類之行為者，與催告有同一之效力。遲延之債務，以支付金
    錢為標的者，債權人得請求依法定利率計算之遲延利息。應
    付利息之債務，其利率未經約定，亦無法律可據者，週年利
    率為百分之5。民法第229條第2項、第233條第1項前段及第2
    03條定有明文。本件被上訴人對上訴人之侵權行為損害賠償
    請求權，係屬給付未定有確定期限之金錢債權，是其併依上
    開規定請求上訴人給付自刑事附帶民事起訴狀繕本送達翌日
    即109年9月8日起至清償日止，按週年利率百分之5計算之利
    息，亦屬有據，應予准許。
七、綜上所述，被上訴人依民法第184條第1項、第195條第1項之
    規定，請求上訴人給付5萬元，及自109年9月8日起至清償日
    止，按週年利率百分之5計算之利息，為有理由，應予准許
    。原審判命上訴人給付上開金額及依職權宣告假執行，尚屬
    公允而適當，於法並無不合。上訴意旨指摘原判決不當，求
    為廢棄改判，為無理由，應予駁回其上訴。
八、本件事證已臻明確，兩造其餘之攻擊防禦方法及訴訟資料，
    經本院斟酌後，認為均不足以影響本判決之結果，故不逐一
    論列，附此敘明。
九、據上論結，本件上訴為無理由，依民事訴訟法第436條之1第
    3項、第449條第1項、第78條，判決如主文。　　　　　　
中　　華　　民　　國　　111 　年　　3 　　月　　8 　　日
                民事第三庭    審判長法　官　黃聖涵
                                    法　官　童來好
                                    法　官　田幸艷
以上正本與原本相符。
本判決不得上訴。
中　　華　　民　　國　　111 　年　　3 　　月　　9 　　日
                                    書記官  駱映庭